臺灣臺中地方法院刑事判決　　　　　　　 96年度訴緝字第7號
公　訴　人　臺灣臺中地方法院檢察署檢察官
被　　　告　甲○○
上列被告因偽造文書等案件，經檢察官提起公訴（95年度偵字第
11001號），本院判決如下：
    主  文
本件免訴。
    理  由
一、公訴意旨略以：被告甲○○意圖為自己不法之所有，於民國
    94年3月間，先在臺中縣梧棲鎮「湯姆熊電玩店」向被害人
    王麗鳳佯稱要幫王麗鳳辦理單親家庭補助，致王麗鳳不疑有
    它，將自己之國民身分證及全民健康保險卡交付被告使用。
    被告即於同年3月21日，使用影印之王麗鳳國民身分證及全
    民健康保險卡，在大眾銀行個人信用貸款申請書及約定事項
    欄偽填「王麗鳳」之簽名，並於大眾銀行對保人員蔡忠佑至
    上開電玩店為對保手續時，偽稱自己即為王麗鳳本人，並行
    使上述偽造「王麗鳳」名義之申請書，致大眾銀行陷於錯誤
    ，准予核發新臺幣（下同）25萬元額度之現金卡予被告，被
    告取得該張現金卡後，即將核撥之款項提領一空，嗣僅返還
    9600元後，餘款則均未償還予大眾銀行。因認被告涉犯刑法
    第216條、第210條行使偽造私文書罪及同法第339條第1項之
    詐欺取財罪嫌。
二、按案件曾經判決確定者，應諭知免訴之判決，並得不經言詞
    辯論為之，刑事訴訟法第302條第1款、第307條分別定有明
    文。又案件曾經判決確定者，應為免訴之判決，此項原則關
    於實質上一罪或裁判上一罪，均有其適用。連續犯係裁判上
    之一罪，其一部分犯罪事實曾經判決確定者，其效力當然及
    於全部，故檢察官復將其他部分重行起訴，應諭知免訴之判
    決，即應以先確定者有既判之拘束力，後確定者應為免訴之
    諭知，最高法院49年度台非字第20號著有判例、80年度台非
    字第522號判決意旨可資參照。
三、查被告行為後，刑法業於94年2月2日修正公布，於95年7月1
    日施行，而行為後法律有變更者，適用行為時之法律，但行
    為後之法律有利於行為人者，適用最有利於行為人之法律，
    現行刑法第2條第1項定有明文。經查：刑法第56條連續犯之
    規定，業經公布刪除，則被告多次行使偽造私文書罪及詐欺
    取之犯行，因行為後新法業已刪除連續犯之規定，此刪除雖
    非犯罪構成要件之變更，但顯已影響行為人刑罰之法律效果
    ，自屬法律有變更。而刑法修正之後，原屬連續犯之數個犯
    罪行為，依新法應數罪併罰，比較修正前之規定，可依裁判
    上一罪論處，顯然修正前之規定較有利於被告，自應適用修
    正前即行為時之法律論處。
四、又查被告前被訴基於行使偽造私文書及意圖為自己不法所有
    之概括犯意，於92年9月2日至93年4月8日，冒用陳先宏之名
    義申請玉山銀行現金卡，再以不正方法利用自動付款設備詐
    欺取財；復於92年8月23日至93年3月20日，冒用陳先宏、廖
    峻毅、羅燕婷之台新銀行、第一商業銀行、大眾銀行、中華
    商業銀行、萬泰銀行之現金卡以不正方法利用自動付款設備
    詐欺取財；又於92年8月間某日至同年10月28日冒用陳先宏
    之名義申請中信商銀、台新銀行、中華商業銀行、玉山銀行
    信用卡，觸犯刑法第216條、第210條行使偽造私文書罪、第
    339條第1項詐欺取財罪、第339條之2第1項以不正方法利用
    自動付款設備詐欺取財罪等情，業經臺灣高等法院臺中分院
    於94年11月15日以94年度上訴字第440號判決判處有期徒刑1
    年6月，並於95年1月18日確定在案，有上開判決書及臺灣高
    等法院被告前案紀錄表各乙份在卷可憑。另臺灣臺中地方法
    院檢察署95年度偵字第25240號移送併辦意旨以：被告甲○
    ○意圖為自己不法之所有，於93年7、8月間擅自持乙○○所
    有之大眾商業銀行、台新銀行、第一商業銀行、萬泰銀行之
    現金卡及誠泰銀行之信用卡盜刷現金、消費購物。另於同年
    11 月間，雇用乙○○至飲料店工作，以辦理勞保之名義取
    得乙○○之身分證件、印章，未經乙○○同意，擅自以乙○
    ○名義至台新銀行辦理信用卡，至國泰銀行辦理現金卡、信
    用卡，致行員不疑，分別核發現金卡及信用卡予被告，被告
    取得該信用卡及現金卡後，即持卡消費購物；因認被告亦涉
    犯刑法第216條、第210條行使偽造私文書罪嫌、第339條第1
    項詐欺取財罪嫌，亦有該偵查案卷之併辦意旨書乙份在卷可
    憑。本院審核此部分併辦卷證，查知：(1)遭被告冒用之大眾
    商業銀行現金卡，係93年6月14日申請核卡，額度為7萬元；
    (2)遭被告冒用之台新銀行現金卡，自93年6月10日起至94 年
    5月9日止，共有29筆借貸款項；(3)遭被告冒用之第一商業銀
    行現金卡，自93年7月13日貸放，迄95年6月30日仍有貸款，
    至95年7月11日始償還完畢；(4)遭被告冒用之萬泰銀行現金
    卡，自93年6月21日起至95年3月19日止，均有借貸紀錄，至
    95年7月21日尚餘本金54,577元尚未償還；(5)遭被告冒用之
    萬泰銀行信用卡，自93年7月21日起至95年2月11日止，共有
    32筆刷卡紀錄；(6)被告冒名申請後持用之臺新銀行信用卡，
    自94年4月8日起至94年10月16日止，共有36筆刷卡紀錄；(7)
    被告冒名申請後持用之國泰銀行現金卡，自93年12月2日起
    至94年10月17日止共有9筆提款借貸紀錄。此分別有第一商
    業銀行沙鹿分行95年8月29日 (95)一沙字第177號函、大眾
    商業銀行沙鹿簡易型分行95年8月29日 (95)沙鹿簡發字第67
    號函、萬泰商業銀行95年8月30日大雅字第09506490073 號
    （見臺灣臺中地方法院檢察署95年度偵字第25240號偵查卷
    之警卷第36、39、45頁）、國泰世華商業銀行業務控管部96
    年1月15日國世業控字第0960000021號函、台新國際商業銀
    行股份有限公司96年1月17日台新總法制字第09600000141號
    函、萬泰商業銀行信用卡部96年1月25日信卡字第
    09693550017號函（見本院卷）在卷可稽。
五、按實質上一罪或裁判上一罪之犯罪，其一部事實已經判決確
    定者，對於構成一罪之其他部分，固亦均應適用，但此種情
    形，係因審判不可分之關係，在審理事實之法院，對於全部
    犯罪事實，本應予以審判。故其確定判決之既判力，應及於
    全部之犯罪事實，若在最後審理事實法院宣示判決後，始行
    發生之事實，既非該法院所得審判，即為該案判決之既判力
    所不能及，最高法院32年上字第2578號判例可資參考。故反
    面可知，實質上一罪或裁判上一罪之部分行為若發生於前審
    宣示判決前，自受該確定判決之既判力效力所及，檢察官若
    將該事實復行起訴，受訴法院應將前案確定判決既判力所及
    部分諭知免訴。查本案起訴之犯罪事實與臺灣臺中地方法院
    檢察署95年度偵字第25240號移送併辦之犯罪事實，均據被
    告於本院行準備程序時坦承不諱，且供承：伊係因當時經濟
    周轉不靈，才以相同手法辦理現金卡、信用卡，去盜領金額
    及盜刷信用卡，以償還積欠銀行及被害人之款項，因而造成
    惡性循環等語；另本案之犯罪時間係94年3月21日，恰於臺
    灣臺中地方法院檢察署95年度偵字第25240號移送併辦之犯
    罪期間內（即自93年6月間起至95年間止，詳如上述各現金
    卡及信用卡使用之期間），且犯罪手法相仿、所犯法條亦均
    為刑法第216條、第210條行使偽造私文書罪、第339條第1項
    詐欺取財罪、第339條之2第1項以不正方法利用自動付款設
    備詐欺取財罪，構成要件相同，其主觀犯意上亦係基於概括
    犯意，反覆實施同類型之犯罪，顯具有刑法修正前之連續犯
    關係，屬於裁判上一罪。又上開確定判決之犯罪時間係自92
    年9月上旬起至93年4月中旬止，核與臺灣臺中地方法院檢察
    署95年度偵字第25240號移送併辦之犯罪時間（即自93年6月
    間起至95年間止），時間緊密，且所犯法條均為刑法第216
    條、第210條、第339條第1項、第339條之2第1項等罪，構成
    要件相同，亦具有刑法修正前連續犯之裁判上一罪關係。是
    本案起訴之犯罪事實與上開確定判決認定之犯罪事實，既皆
    與臺灣臺中地方法院檢察署95年度偵字第25240號移送併辦
    之犯罪事實各具有刑法修正前連續犯之裁判上一罪關係，彼
    此間自亦具有刑法修正前連續犯之裁判上一罪關係。而本案
    起訴之犯罪時間係94年3月21日，在上開確定判決宣示期日
    即94年11月15日之前，逵諸首揭說明，自受上開確定判決既
    判力所及，爰不經言詞辯論，逕為諭知免訴之判決。
六、本案起訴之犯罪事實既已諭知免訴，臺灣臺中地方法院檢察
    署95年度偵字第25240號及95年度偵字第9821、11692號移送
    併辦部分，自無從併予審理，應退回檢察官另依法辦理，附
    此敘明。
據上論斷，應依刑事訴訟法第302條第1款、第307條，判決如主
文。
中　　華　　民　　國　　96　　年　　3 　　月　　1 　　日
                    刑事第十三庭  審判長  法  官  李秋娟
                                          法  官  陳得利
                                          法  官  許月馨
5以上正本證明與原本無異。
如不服本判決，應於收受送達後10日內向本院提出上訴書狀（應
附繕本）。
　　　　　　　　　　　　　　　　　　　　　書記官  黃美雲
中　　華　　民　　國　　96　　年　　3 　　月　　1 　　日
